臺灣高等法院刑事判決　　　　　　　　　　　　　九十一年度交上易字第三十二號
　　上　訴　人
　　即　被　告　甲○○
　　選任辯護人　林慶苗
右上訴人因過失傷害案件，不服臺灣士林地方法院九十年度交易字第七十三號，中華
民國九十年十二月五日第一審判決（起訴案號：臺灣士林地方法院檢察署八十九年度
調偵字第三五一號），提起上訴，本院判決如左：
    主  文
上訴駁回。
甲○○緩刑年。
    理  由
一、甲○○於民國八十九年四月十三日中午十二時十分許，駕駛車牌號碼ＣＺ─六三
    六九號自用小客車，沿臺北市○○區○○路由南往北方向行駛，途經永公路一○
    二號前，因該路段未劃標線，道路右側同向停有二輛貨車，佔用部分車道，甲○
    ○遇此特殊狀況，必須行駛道路左側時，應注意對向無來車，始得繞行，竟疏未
    注意對向之來車，即貿然行駛於左側道路，適有乙○○騎乘車牌號碼ＡＲＲ─六
    五二號重型機車，沿永公路北往南方向下坡行駛，亦疏未注意車前狀況，隨時採
    取必要之安全措施及減速慢行，迨發現對甲○○行駛於左側車道時煞車不及，人
    車倒地，滑行約三公尺，與甲○○之自小客車相撞。乙○○因而受有胰臟挫傷、
    臉部裂傷約四公分長、左下肢擦傷、右側遠端橈骨、尺骨開放性骨折及左側遠端
    橈骨開放性骨折等傷害，並因脾臟破裂而切除之重傷害。甲○○於肇事後，在偵
    查權之機關或公務員發覺犯人前，向前往現場處理車禍之臺北市政府警察局士林
    分局交通分隊員警洪國鈞自首，坦承其為肇事者及肇事經過，並接受裁判。
二、案經被害人乙○○告訴及甲○○自首，由臺北市政府警察局士林分局報請臺灣士
    林地方法院檢察署檢察官偵查起訴。
    理  由
一、訊據上訴人即被告甲○○坦承於前開時、地與告訴人乙○○之機車發生碰撞，惟
    否認有過失致重傷之犯行，辯稱：當時因路旁停有車輛，乃繞道行駛，繞道時有
    注意前方來車，見無車時才行駛，告訴人為下坡車，應讓上坡車先行，是告訴人
    騎機車車速過快，自己煞車不及而撞上其車輛，過失在告訴人云云。
二、然查：
（一）右揭犯罪事實，迭據告訴人於警訊、檢察官偵查及法院審理時指訴綦詳，並有
      道路交通事故調查報告表、補充資料及現場照片八幀附卷可稽。
（二）告訴人確因本件車禍受有如事實欄所述之傷害，以及脾臟業已切除之重傷害，
      有臺北市立陽明醫院診斷書二紙及九十年一月九日北市陽醫歷字第九○六○○
      ○八五○○號函一紙在卷足憑。
（三）原審法院至現場勘驗，及依事故現場圖、現場照片所示，臺北市○○路一○二
      號前為未劃標線之車道，路寬為六點一公尺（包含二側水溝蓋寬各約○點六公
      尺），肇事地點從道路右側往左側計算寬度四點九公尺，被告車輛車身距左方
      路緣約一點二公尺（包含左側水溝蓋寬約○點六公尺），被告車身寬度為一點
      八五五公尺，左側水溝蓋左邊有一排樹木。肇事後，被告之自用小客車前車頭
      蓋內凹，左前葉子板擦痕，告訴人之機車右側後視鏡斷裂、左側車身倒地刮擦
      痕；肇事當時現場遺留有刮地痕，足見當時被告小客車靠左行駛，於肇事時，
      車身已完全處於對向之車道，所留之空間已難供對向車道來車通過行駛，導致
      告訴人騎乘之機車煞車不止，與被告駕駛之車輛發生碰撞。
（四）本件肇事責任，經送請臺北市車輛行車事故鑑定委員會鑑定結果，亦認被告駕
      駛自小客車遇有特殊狀況必須行駛道路左側時，未注意前方來車，為肇事原因
      。嗣經送請臺北市政府交通局覆議結果，亦為相同之認定：被告駕駛汽車未確
      實注意對向來車動態，致機車見狀煞車後失控滑倒肇事。此有臺北市車輛行車
      事故鑑定委員會八十九年六月十九日北鑑審字第八九六○一二九一○○號函覆
      之鑑定意見書、臺北市政府交通局八十九年九月一日北市交三字第八九二二八
      二五二○○號函附送之八十九年八月二十八日北市交鑑意字第五五○五號車輛
      行車事故鑑定案件覆議意見書在卷可參。
（五）按汽車除行駛於單行道或指定行駛於左側車道外，在未劃標線之道路，應靠右
      行駛，但遇有特殊情況必須行駛左側道路時，除應減速慢行外，並注意前方來
      車及行人，行為時道路交通安全規則第九十五條定有明文。查本件肇事路段雖
      有上下坡道，被告為上坡車，告訴人為下坡車，但遇有特殊情況必須行駛左側
      道路時，自應優先適用上開規定，而不適用道路交通安全規則第一百條第三款
      前段一般情形之下坡車應停車讓上坡車先行駛過之規定。被告駕駛車輛應注意
      前述規定，且當時天候晴、日間自然光、路面乾燥無缺陷、視距良好無障礙物
      ，並無不能注意之情事，被告竟疏未注意車前狀況，貿然行駛於左側車道，以
      致肇事，造成告訴人受有傷害及重傷害，被告對本件車禍之發生，顯有過失，
      且被告過失行為與告訴人所受傷害及重傷害間，具有相當因果關係。
（六）告訴人行駛至肇事地點前，本應注意車前狀況，並隨時採取必要之安全措施，
      並於下坡車道，應減速慢行。告訴人於原審法院至現場勘驗時，由其表示可從
      上坡處往下可看到肇事地點之距離，經丈量結果達六十三點六公尺，而其發現
      被告所駕駛汽車之位置與肇事地點間之距離，亦有十公尺以上，依當時之情形
      ，並無不能注意之情事，亦疏未注意，未減速慢行，致煞車不及失控倒地而受
      傷，對於受傷之結果發生亦與有過失。本件車輛肇事，為雙方過失相競合而發
      生，不能減免被告應有之過失罪責。
（七）綜上所述，被告所辯，為卸責之詞，不足採信。本件事證明確，被告犯行洵堪
      認定，應予依法論科。
三、核被告所為，係犯刑法第二百八十四條第一項後段之過失傷害致重傷罪。被告於
    肇事後，在偵查權之機關或公務員發覺其犯罪前，向處理本件車禍之警員洪國鈞
    坦承其為肇事者及肇事經過，並接受裁判，為證人黃國鈞結證屬實，核與自首要
    件相符，應依刑法第六十二條前段減輕其刑。
四、原審基此認定，援引刑法第二百八十四條第一項後段、第六十二條前段、第四十
    一條第一項前段、罰金罰鍰提高標準條例第一條前段、第二條等規定，審酌被告
    之素行、過失程度、告訴人受傷害之程度、犯罪後態度等一切情狀，判處有期徒
    刑五月，如易科罰金，以三百元折算一日。經核其認事用法，均無不合。被告上
    訴意旨，仍執前詞，否認犯罪及認原判決量刑過重，就原審適法範圍裁量權之行
    使為爭執，核無理由，上訴應予駁回。惟念被告前無不良素行，未曾受有期徒刑
    以上刑之宣告，有臺灣高等法院檢察署刑案記錄簡覆表在卷可稽。上訴本院後，
    已與被害人為民事和解，賠償新台幣七十五萬元，有和解筆錄在卷可按。本件為
    告訴乃論之罪，上訴本院雖已不得撤回告訴，但被告既已盡力消弭損害，經此教
    訓，當知所警惕，而無再犯之虞，本院因認其刑之宣告，以暫不執行為適當，乃
    同時宣告緩刑三年，以勵自新。
五、據上論斷，應依刑事訴訟法第三百六十八條、刑法第七十四條第一款，判決如主
    文。
本案經檢察官柯麗鈴到庭執行職務。
中     華     民     國     九十一    年      三      月      十九      日
                            臺灣高等法院刑事第五庭
                      審判長法  官  曾  德  水
                                      法  官  楊  貴  雄
                                      法  官  趙  功  恆
右正本證明與原本無異。
不得上訴。
                                      書記官  孫  佩  琳
中     華     民     國     九十一    年      三      月      十九      日
附錄本案論罪科刑法條全文：
刑法第二百八十四條第一項
因過失傷害人者，處六月以下有期徒刑、拘役或五百元以下罰金；致重傷者，處一年
以下有期徒刑、拘役或五百元下罰金。
